【裁判字號】    95,台上,44
【裁判日期】    950112
【裁判案由】    分割共有物等
【裁判全文】
最高法院民事判決                九十五年度台上字第四四號
    上  訴  人  丁○○
    訴訟代理人  陳萬呈律師
    被 上訴 人  丙○○
                甲○○
                乙○○
上列當事人間請求分割共有物等事件，上訴人對於中華民國九十
三年五月五日台灣高等法院高雄分院第二審判決（九十二年度上
易字第二一六號），提起上訴，本院判決如下：
    主  文
上訴駁回。
第三審訴訟費用由上訴人負擔。
    理  由
本件上訴人主張：坐落高雄縣燕巢鄉○○○段第四０八地號（地
目田，使用類別為甲種建築用地）、第四０一之三地號土地（下
稱系爭土地），面積分別為二百八十五平方公尺、一千一百七十
五平方公尺，係兩造於民國五十餘年間共同出資購買，為兩造所
共有，各共有人之應有部分均為四分之一。系爭土地並無不能分
割之事由，亦未訂有不分割之協議，惟協議分割不成等情。爰依
民法第八百二十四條規定，求為分割共有物之判決。
被上訴人則以：願依第一審判決分割之方式分割系爭土地，惟因
伊所分得之土地價值較上訴人所分得之土地為低，上訴人應補償
差額等語，資為抗辯。
原審審理結果，以：查系爭土地，均為兩造所共有，且應有部分
均為四分之一，系爭土地均為建地，依其使用目的並非不能分割
，而兩造間亦無不分割之約定，惟未能達成分割協議，上訴人請
求分割系爭土地，洵屬有據。經查，系爭高雄縣燕巢鄉○○○段
第四０一之三地號土地上有一棟二層樓之磚造樓房，現為被上訴
人丙○○所居住，該樓房右側有一木瓜寮為上訴人所有，右側有
一倉庫、車庫，分別為被上訴人甲○○、丙○○所有，另被上訴
人甲○○於鄰近系爭第四０八地號土地處亦有一磚造倉庫，其餘
土地上則為空地或種有果樹等情，已據會同高雄縣岡山地政事務
所人員至現場勘測屬實，且製有勘驗筆錄及複丈成果圖附卷可稽
，並有照片在卷可憑。經考量兩造原分管之情形，且被上訴人均
表示若所有之倉庫、車庫未能分在所分得之土地上，願予拆除，
及被上訴人乙○○與丙○○若對調分管位置對被上訴人乙○○並
未有何不利，並最西邊土地呈三角形不利於建築、最東邊土地兩
邊面臨馬路經濟價值較高、被上訴人丙○○尚居住於建物中希望
保存，另被上訴人主張如分配土地之價值有差異，應互為補償等
情，認系爭二筆土地以採如原判決附圖（下稱附圖）(一)即原判決
主文第二項所示之分割方案為妥適。另將系爭土地分割如附圖(一)
所示送請財團法人中華民國企業技術鑑定委員會（下稱中華鑑委
會），依據自然條件、經濟環境、房地產交易概況鑑定，認上訴
人所得土地價值最高，被上訴人丙○○次之，被上訴人乙○○再
次之，被上訴人甲○○最低，全部土地九十年二月間市價為新台
幣（下同）二千二百七十四萬三千八百七十一元，並據以計算兩
造所分配土地價值差異互相找補金額。爰酌量中華鑑委會鑑定之
上開土地總額，稍高於兩造不爭執斯時之市價以每坪四萬五千元
計算，土地總值為一千九百八十七萬四千二百五十元之情形，認
中華鑑委會所鑑出之相互找補金額，尚應按兩者之比例減少，以
計算各共有人所分得之價值。故依民法第八百二十四條第三項規
定，被上訴人甲○○、乙○○不能按其應有部分受分配，上訴人
、被上訴人丙○○各應分別補償被上訴人甲○○、乙○○如原判
決附表(一)所示之金錢，為其心證之所由得，爰將第一審所為分割
方法予以廢棄，改判如附圖(一)所示之分割方法，並命依附表(一)所
示為金錢補償，經核於法並無違誤。末查，原審所命鑑定之價格
或依市價之價格，均高過公告現值（見原審卷第九六頁、九七頁
、本審上訴狀附件），且原審命補償之金額，係斟酌鑑定價格與
市價為之，與公告現值無涉，併予敘明。上訴論旨，就原審取捨
證據、認定事實之職權行使，指摘原判決違背法令，求予廢棄，
非有理由。
據上論結，本件上訴為無理由。依民事訴訟法第四百八十一條、
第四百四十九條第一項、第七十八條，判決如主文。
中    華    民    國  九十五  年    一    月   十二   日
                      最高法院民事第八庭
                          審判長法官  朱  建  男
                                法官  顏  南  全
                                法官  許  澍  林
                                法官  袁  靜  文
                                法官  鄭  傑  夫
      本件正本證明與原本無異
                                      書  記  官
中    華    民    國  九十五  年    一    月  二十六  日
                                                      Ｋ


司法院資訊處製作；財團法人民間司法改革基金會備份。
